臺灣臺中地方法院刑事判決　　　　　　　 100年度訴字第79號
公　訴　人　臺灣臺中地方法院檢察署檢察官
被　　　告　劉鴻懋
選任辯護人　鞠金蕾律師
上列被告因搶奪等案件，經檢察官提起公訴（99年度偵字第1133
2號），本院判決如下：
    主    文
劉鴻懋無罪。
    理    由
一、公訴意旨略以：被告劉鴻懋以駕駛計程車為業，於民國99年
    4月14日凌晨0時50分許，駕駛車牌號碼373-YR號營業小客車
    ，在臺中市○○區○○路與向學路交岔路口處之逍遙閣酒店
    門口，搭載在上開逍遙閣酒店消費後已酣醉之陳文水，並依
    陳文水之友人林金盾之指示，往嶺東科技大學方向即陳文水
    位在臺中市○○區○○路52之62號7樓住處之方向行駛，嗣
    劉鴻懋駕車搭載陳文水於同日凌晨1時許，到達臺中市○○
    區○○路52之75號臺中天母大樓前，陳文水即自口袋內取出
    現金鈔票3疊計新臺幣（下同）5萬餘元，欲從中挑選百元鈔
    票以支付車資；詎劉鴻懋見狀竟意圖為自己不法之所有，趁
    陳文水酣醉不及抗拒之際，徒手掠取陳文水所有之前開現金
    得逞，旋即駕駛上開營業小客車迴轉，將陳文水載至臺中市
    ○○區○○路52之16號對面之停車場，再基於傷害他人身體
    之犯意，徒手將陳文水自前開營業小客車右後座拖出車外，
    致陳文水身體右側著地，受有右眼眶瘀青4x3公分、臉部紅
    色傷痕6x4公分、右前臂多處紅色傷痕、右膝紅色傷痕6x5公
    分及頸部扭傷等傷害後，劉鴻懋即逕自駕車離開現場。因認
    被告所為，係犯刑法第325條第1項之搶奪及同法第277條第1
    項之傷害等罪嫌等語。
二、按犯罪事實應依證據認定之，無證據不得認定犯罪事實；不
    能證明被告犯罪者，應諭知無罪之判決，刑事訴訟法第 154
    條第2項、第301條第1 項分別定有明文。再事實之認定應憑
    證據，如未能發現相當證據，或證據不足以證明，自不能以
    推測或擬制之方法，為裁判之基礎。又認定不利於被告之事
    實，需依積極證據，茍積極證據不足為不利於被告事實之認
    定時，即應為有利於被告之認定，更不必有何有利之證據。
    且刑事訴訟上證明之資料，無論其為直接證據或間接證據，
    均須達於通常一般人均不致於有所懷疑，而得確信其為真實
    之程度，始得據為有罪之認定，若其關於被告是否犯罪之證
    明未能達此程度，而有合理性懷疑之存在，致使無從形成有
    罪之確信，根據「罪證有疑，利於被告」之證據法則，即不
    得遽為不利被告之認定，其以情況證據（即間接證據）斷罪
    時，尤須基於該證據在直接關係上所可證明之他項情況事實
    ，本乎推理作用足以確證被告有罪，方為合法，不得徒憑主
    觀上之推想，將一般經驗上有利被告之其他合理情況逕予排
    除（最高法院76年臺上字第4986號、32年度上字67號判例意
    旨參照）。另按「告訴人之告訴，係以使被告受刑事追訴為
    目的，其指訴是否與事實相符，仍應調查其他證據，以資審
    認，即須藉由補強證據之存在，以增強或擔保告訴人陳述之
    證明力，必被害人所述被害情形，無瑕疵可擊，且就其他方
    面調查，又與事實相符，始足據為有罪判決之基礎（最高法
    院87年度臺上字第2176號、81年度臺上字第3539號判決意旨
    參照）。
三、本件公訴人係以下列事證（證據名稱欄）及論述（待證事實
    欄）為其起訴本件被告犯搶奪罪、傷害罪之依據：
    ┌──┬─────────┬───────────┐
    │編號│證據名稱          │待證事實              │
    ├──┼─────────┼───────────┤
    │ 1  │被告劉鴻懋於警詢及│被告於99年4月14日凌晨0│
    │    │偵查中之供述      │時50分許，駕駛車牌號碼│
    │    │                  │373-YR號營業小客車，自│
    │    │                  │上開逍遙閣酒店，搭載告│
    │    │                  │訴人陳文水至臺中市南屯│
    │    │                  │區○○路52之16號對面停│
    │    │                  │車場(即告訴人住處附近)│
    │    │                  │；嗣將在上揭停車場倒地│
    │    │                  │受傷之告訴人留置在該處│
    │    │                  │等事實。              │
    ├──┼─────────┼───────────┤
    │ 2  │證人即告訴人陳文水│全部犯罪事實。        │
    │    │於警詢及偵查中之證│                      │
    │    │述                │                      │
    ├──┼─────────┼───────────┤
    │ 3  │證人陳明傳(即告訴 │證人陳明傳於99年 4月13│
    │    │人之子)於警詢及偵 │日下午，曾依告訴人之指│
    │    │查中之證述        │示，交付現金 2萬元予告│
    │    │                  │訴人之事實。          │
    ├──┼─────────┼───────────┤
    │ 4  │證人戴惠群於警詢中│證人戴惠群於99年 4月14│
    │    │之證述            │日凌晨 2時20分許，接獲│
    │    │                  │管銘森來電，獲悉告訴人│
    │    │                  │遭計程車司機(即被告)掠│
    │    │                  │取財物及棄置路旁之情；│
    │    │                  │嗣證人戴惠群隨即撥打電│
    │    │                  │話予告訴人，告訴人復告│
    │    │                  │知上情，證人戴惠群旋撥│
    │    │                  │打119 求援；俟證人戴惠│
    │    │                  │群於尋獲告訴人時，發現│
    │    │                  │告訴人酒醉，且臉部、手│
    │    │                  │及腳部均有明顯擦傷等事│
    │    │                  │實。                  │
    ├──┼─────────┼───────────┤
    │ 5  │證人管銘森於警詢及│證人管銘森於99年 4月14│
    │    │偵查中之證述      │日凌晨 2時13分許，接獲│
    │    │                  │告訴人求援電話，獲悉告│
    │    │                  │訴人遭計程車司機掠取財│
    │    │                  │物及棄置路旁之情；嗣證│
    │    │                  │人管銘森隨即撥打電話予│
    │    │                  │告訴人之友人「李子濤」│
    │    │                  │及證人戴惠群，並告知上│
    │    │                  │情；俟於同日凌晨 3時許│
    │    │                  │，在臺中市南屯區永春北│
    │    │                  │路與忠勇路交岔路口處之│
    │    │                  │交通號誌下，尋獲告訴人│
    │    │                  │時，告訴人已滿身是傷，│
    │    │                  │且身上已無金錢等事實。│
    ├──┼─────────┼───────────┤
    │ 6  │證人林金盾於警詢及│證人林金盾自99年 4月13│
    │    │偵查中之證述      │日下午 5時許起，與告訴│
    │    │                  │人及「蘇進春」等人，一│
    │    │                  │同前往楓之林 KTV及逍遙│
    │    │                  │閣酒店等處消費，且其於│
    │    │                  │逍遙閣酒店消費時，曾交│
    │    │                  │付現金 3萬元予告訴人，│
    │    │                  │而告訴人僅將其中約 1萬│
    │    │                  │元作為小費，賞給酒店服│
    │    │                  │務小姐，該次消費金額為│
    │    │                  │1萬2,000元，係由證人林│
    │    │                  │金盾代告訴人簽帳；嗣由│
    │    │                  │證人林金盾攙扶告訴人至│
    │    │                  │該酒店門口搭乘計程車，│
    │    │                  │而告訴人於斯時，身上仍│
    │    │                  │有現金等事實。        │
    ├──┼─────────┼───────────┤
    │ 7  │證人陳致仰於警詢中│證人陳致仰於上揭時間，│
    │    │之證述            │偕同告訴人、證人林金盾│
    │    │                  │及其他數名友人至楓之林│
    │    │                  │KTV 及逍遙閣酒店等處消│
    │    │                  │費，其中楓之林 KTV之消│
    │    │                  │費部分由證人陳致仰付款│
    │    │                  │，逍遙閣酒店之消費部分│
    │    │                  │則由綽號「貫仔」之證人│
    │    │                  │林金盾簽帳；嗣告訴人於│
    │    │                  │搭乘計程車返家時，已呈│
    │    │                  │酒醉狀態等事實。      │
    ├──┼─────────┼───────────┤
    │ 8  │行駛路線圖、監視器│被告有於上揭時間，駕駛│
    │    │畫面翻拍照片、現場│前開營業小客車，自上述│
    │    │蒐證照片、蒐證相關│逍遙閣酒店外，搭載告訴│
    │    │位置圖及車籍查詢- │人，至臺中市南屯區忠勇│
    │    │基本資料詳細畫面等│路52之16號對面停車場之│
    │    │                  │事實。                │
    ├──┼─────────┼───────────┤
    │ 9  │臺中市警察局第四分│告訴人於前揭時間，與友│
    │    │局查訪工作報告表及│人一同至逍遙閣酒店消費│
    │    │逍遙閣餐廳本票(即 │，並由告訴人之友人代簽│
    │    │簽帳單)等         │帳單；而告訴人於離開時│
    │    │                  │已酒醉，由該酒店員工陳│
    │    │                  │議員及告訴人之友人攙扶│
    │    │                  │上計程車返家等事實。  │
    ├──┼─────────┼───────────┤
    │10  │行政院衛生署臺中醫│告訴人於99年4月14日凌 │
    │    │院診斷證明書影本  │晨，受有前揭傷害之事實│
    │    │                  │。                    │
    ├──┼─────────┼───────────┤
    │11  │通聯調閱查詢資料  │告訴人於案發前日 (即99│
    │    │                  │年4月13日)下午，曾與證│
    │    │                  │人陳明傳聯繫；再告訴人│
    │    │                  │於案發後不久，曾與證人│
    │    │                  │管銘森聯繫；而證人管銘│
    │    │                  │森於與告訴人通話後，旋│
    │    │                  │與證人戴惠群聯繫等事實│
    │    │                  │。                    │
    ├──┼─────────┼───────────┤
    │12  │臺中市消防局99年9 │證人戴惠群於接獲告訴人│
    │    │月14日消指字第0990│遭計程車司機掠取財物及│
    │    │18134 號、99年10月│棄置路旁之消息後，即向│
    │    │11日消指字第099001│消防人員求援；嗣由證人│
    │    │9923號函文及所檢附│戴惠群自行尋得告訴人之│
    │    │之錄音光碟、通話譯│事實。                │
    │    │文等              │                      │
    └──┴─────────┴───────────┘
四、訊據被告固坦承曾於99年4月14日凌晨0時50分許，駕駛車牌
    號碼373-YR號營業小客車，在上述逍遙閣酒店門口搭載於店
    內消費後已酣醉之告訴人陳文水，並依告訴人陳文水之友人
    林金盾之指示，往嶺東科技大學方向行駛，再於同日凌晨1
    時許，於臺中市南屯區○○○路上轉忠勇路口之事，惟堅決
    否認有何公訴意旨所指之搶奪告訴人陳文水身上現金5萬元
    ，再將告訴人陳文水拖出車內致受傷之事，辯稱：當日伊搭
    載告訴人陳文水時，因告訴人陳文水已喝得相當醉，所以是
    由酒店少爺及友人將其扶上車內，伊聽從告訴人陳文水友人
    之指示往嶺東方向開，到了永春北路一右轉到忠勇路，告訴
    人陳文水便要伊左轉停進去，那裡是一處停車場，附近有三
    合院且燈還亮著，伊便問告訴人陳文水是否住在該處，告訴
    人陳文水點點頭，接著伊向告訴人要求支付車資165元，可
    是告訴人一直掏不到錢，之後便開始打電話找人，但是伊看
    告訴人陳文水都沒有講話，不知道是找不到還是聯絡不上友
    人，伊心想算了，就請告訴人陳文水下車，然而告訴人陳文
    水一開門下車就不慎跌倒，伊還去幫忙把他拉起來靠在一旁
    的車輛坐著，然後便走到附近的三合院去敲門詢問是否有飲
    酒夜歸之家人搭車之事，但是該三合院內有一名老婦人說：
    「不是」，伊便回到車子旁去問告訴人陳文水是否要緊，並
    告知告訴人陳文水等酒醒再自己走回去，伊便駕駛營業小客
    車離去，並再度返回逍遙閣酒店繼續排班等候載客；而告訴
    人陳文水身上之傷勢應該是告訴人陳文水自己在下車時跌倒
    所導致，與伊無關等語。
五、經查：
  (一)下列事項為被告坦認及經本院認定屬客觀存在之事實：
  1.告訴人陳文水於99年4月13日中午出門前往友人蘇進春家中
    飲酒，當場有友人蘇進春、林金盾及陳志仰等人在場，嗣因
    陳志仰表示要請大家前往位於臺中市○○路上之「楓之林酒
    店」飲酒消費，一行人乃又於當日約18時許進入該「楓之林
    酒店」繼續飲酒作樂至約23時許，席間眾人提議再前往友人
    蘇進春之哥哥所熟悉之店家「逍遙閣酒店」繼續飲酒，告訴
    人陳文水乃表示要作東，大家再一同前往位於臺中市○○區
    ○○路、向學路一帶之「逍遙閣酒店」消費；而於「楓之林
    酒店」內之消費時，因陳志仰表示要請客，乃由陳志仰自行
    支付消費款項，席間告訴人陳文水並無發放小費給小姐之行
    為，嗣後眾人在「逍遙閣酒店」之消費，因告訴人陳文水表
    示要作東，所以告訴人陳文水在離去前便先至櫃臺結帳，當
    日原本在「逍遙閣酒店」之消費金額約為1萬8千多元，告訴
    人陳文水堅持要出價成1萬2千元，後來由蘇進春之哥哥表示
    願意代為支付超過1萬2千元之其他剩餘款項，告訴人陳文水
    始以簽發本票之方式支付消費金額，此時，因告訴人陳文水
    酒醉至筆一拿起來就掉，當場便由友人林金盾代為簽發1萬2
    千元之逍遙閣餐廳本票交付該酒店等節，業據告訴人陳文水
    於歷次警詢、偵查及本院審理中陳明屬實，核與證人陳志仰
    於警詢中之證述、證人林金盾於警詢、偵查（具結）、本院
    審理中（具結）之證述情節大致相符，並有告訴人所持用之
    0000000000號行動電話之通聯資料（其內之基地台資料顯示
    告訴人陳文水於99年4月13日下午時分人在改制前之臺中縣
    龍井鄉○○路一帶、同日18時57分與他人通聯時則已至臺中
    市西屯區○○○路○段一帶，【此處適為楓之林酒店所在位
    置附近】）、註記消費金額為1萬2千元、發票人姓名為陳文
    水而由「貫」（此經證人林金盾結證稱為其別名「貫仔」之
    簡寫）代簽、發票日為99年4月13日之「逍遙閣餐廳本票」
    影本附於紅色無編號警卷第11頁可佐，實堪認定為事實。
  2.而被告確於99年4月14日凌晨0時50分許，駕駛向永隆無線電
    台所租用之叫車號碼為「885」、車牌號碼則為373-YR號之
    營業小客車，在上述逍遙閣酒店門口搭載於店內消費後已酣
    醉之告訴人陳文水，並依告訴人陳文水之友人林金盾之指示
    ，往嶺東科技大學方向行駛，再於同日凌晨1時許，於臺中
    市南屯區○○○路上轉入忠勇路一帶等節，除經告訴人指述
    、陳明在卷外，復經被告坦認在卷，核與證人林金盾於警詢
    、偵查（具結）及本院審理中證述情節相符，並有永隆無線
    電台於100年3月16日中市永電字第10001號函覆本院之函文
    （參閱本院審理卷宗第77-2頁）、被告行駛路線圖、臺中市
    南屯區○○○路與環中路口及永春路與永春北路口之監視器
    翻拍畫面【被告搭載告訴人陳文水往嶺東方向部分】、臺中
    市○○區○○路與永春北路口監視器翻拍畫面【被告離去告
    訴人陳文水住處一帶部分】（監視器畫面相片請參閱臺中市
    警察局第四分局中分四偵字第0990009022號刑案偵查卷宗【
    因該有編號卷宗封面字體為黑色，下稱黑色有編號警卷】第
    26至28頁）、車籍查詢—基本資料詳細畫面等在卷可稽，亦
    堪認定。
  3.又告訴人於99年4月14日剛過凌晨1時許，確實經被告以上揭
    營業小客車搭載至位於臺中市○○區○○路52之16號對面之
    停車場內，嗣被告將告訴人陳文水留在該停車場後即自行駕
    車離去等節，亦經被告是認在卷，並經告訴人陳文水指述明
    確，復有告訴人所持用之0000000000號行動電話之通聯資料
    在卷可稽，搭配案內附於臺中市警察局第四分局無編號之刑
    事案件偵查卷宗【因該無編號卷宗封面字體為紅色，下稱紅
    色無編號警卷】第12頁之蒐證相關位置圖，顯示該由告訴人
    陳文水所持用之0000000000號行動電話在99年4月14日凌晨1
    時9分至2時12分（打電話給證人管銘森0000000000號行動電
    話求救之第一通電話時間）期間，其發話之基地台均在上揭
    停車場附近之臺中市○○區○○路52-60號7樓附近；此外，
    告訴人陳文水所有之眼鏡鏡片、打火機等物品，亦經本件臺
    中市警察局第四分局春社派出所員警袁建民於案發後偕同被
    告及告訴人陳文水前往上揭位於臺中市○○區○○路52 之
    16號對面之停車場內尋獲等情，亦經證人即承辦警員袁建民
    於案發當天製作職務報告一份附於黑色有編號警卷第23至24
    頁，並於本院審理中到庭結證明確，復有現場遺留物品相片
    附於同黑色有編號警卷第29至30頁可資佐憑，是被告此部分
    之自白亦應與客觀事實相符而堪為採信。
  4.再者，告訴人陳文水於案發時身上攜帶之手機為雙卡機，分
    別插用0000000000號、0000000000號行動電話SIM卡各一張
    一節，亦為告訴人陳文水所是認在卷，並經證人蔡素芝結證
    屬實，復有該等電話申辦人基本資料查詢在卷可稽；另告訴
    人曾於99年4月14日凌晨2時12分許以其所持用之0000000000
    號行動電話撥打其友人即證人管銘森所持用之0000000000號
    行動電話，表示其前往酒店飲酒後搭乘計程車返家時，遭計
    程車司機搶錢並遺留在不知名地點之求救電話，嗣證人管銘
    森即聯絡另名友人即證人戴惠群並告知此事，證人戴惠群即
    以其家中00-00000000號電話撥打119報警，經警告以可以手
    機撥打119或112接受警方以手機定位之方式協尋，證人戴惠
    群並同時開車外出找尋告訴人陳文水之下落，而告訴人陳文
    水亦在證人戴惠群之指示下撥打警用電話陳明所處位置附近
    之相關標的物名稱，終由證人戴惠群於同日凌晨3時許前後
    在告訴人陳文水位於臺中市○○區○○路之天母大樓住家附
    近之忠勇路上某電線桿旁邊尋獲告訴人陳文水，而當時告訴
    人陳文水身上即有右眼眶瘀青4x3公分、臉部紅色傷痕6x4公
    分、右前臂多處紅色傷痕、右膝紅色傷痕6x5公分及頸部扭
    傷之傷勢等情，均經證人管銘森、戴惠群於偵查、本院審理
    中結證明確，復有告訴人陳文水持用之0000000000號行動電
    話通聯紀錄、證人管銘森所持用之0000000000號行動電話通
    聯紀錄、臺中市消防局99年10月11日消指字第099001 9923
    號函暨所附之民眾報案錄音光碟、通話陳述內容譯文（包括
    證人戴惠群以00-00000000號電話報案、告訴人陳文水以
    0000000000號行動電話接受協尋定位、告訴人陳文水之友人
    以告訴人陳文水所持用之同一支手機內另一張SIM卡所搭配
    之00000 00000號電話通報已尋獲告訴人陳文水之紀錄）、
    告訴人陳文水於99年4月14日16時25分驗傷之由行政院衛生
    署臺中醫院開立之驗傷診斷書在卷足憑，均堪認定係與事實
    相符之本案相關背景事實。
  (二)告訴人陳文水於歷次警詢、偵查及本院審理中，就如何遭受
    被告搶錢、棄置在停車場一帶等情固指證歷歷，惟本院基於
    下列各點認告訴人之指述乃有與現實狀況未能契合之瑕疵而
    屬有疑：
  1.告訴人陳文水固稱：搭乘被告所駕駛之營業小客車時，身上
    有前一天（即99年4月13日）中午出門前往友人蘇進春家中
    飲酒時，放在褲子口袋裡的1萬6千多元現金（有千元鈔及百
    元鈔），後來因為友人陳志仰表示要請伊與林金盾、蘇進春
    等人一起前往另一家「楓之林酒店」消費，伊為了出門喝酒
    要帶點錢才有保障之故，乃央其子陳明傳攜帶2萬元現金給
    伊，伊收到後就放在後方褲袋裡，當時褲子口袋就有這兩疊
    錢；後來友人蘇進春的哥哥又提議再去逍遙閣酒店消費，伊
    表示要作東，並在逍遙閣酒店當場向在場之友人林金盾借了
    3萬元來發小費給小姐，後來小費發了1萬元左右，剩餘的約
    2萬元伊就又放入褲子口袋，所以搭乘被告所駕駛之營業小
    客車時，身上褲子口袋裡應該總共有3疊現金，總計約5萬多
    元，都是放在所穿著的褲子後方口袋裡面等語。姑暫先不論
    告訴人陳文水身上之1萬6千多元現金是否為事後在本院審理
    時所稱隨身攜帶在身上的由父親留下的手尾錢，以告訴人陳
    文水所稱，在友人蘇進春家中受邀前往「楓之林酒店」消費
    時，既係友人陳志仰表示要請客，照道理並無要求其子陳明
    傳再拿2萬元現金供之帶在身上之需要；再者，果告訴人身
    上當時真有其子陳明傳所交付之2萬元現金，何以在續攤之
    「逍遙閣酒店」內尚須再向友人林金盾借款供小費之發放？
    此外，告訴人於離去「逍遙閣酒店」前，確實係以簽發1萬2
    千元本票之方式支付消費金額一節，亦經證人林金盾、陳議
    員分別於偵查、本院審理中具結證述屬實，並有上揭「逍遙
    閣餐廳本票」可資佐憑，已如前述。果告訴人陳文水當時身
    上尚有其子陳明傳所交付之2萬元現金、向證人林金盾借貸
    發放小費後結餘之3萬元左右之現金，實無改以簽立本票之
    方式來支付消費金額之必要，所述已有與一般人消費支付款
    項之習慣有所不符。告訴人陳文水固稱：一般男人到酒店去
    消費總是要帶點錢在身上才有面子等語，惟其竟又在消費當
    下向證人林金盾借款供作小費之發放，豈非更沒面子？所述
    已顯與常情不符而啟人疑竇。而證人陳明傳雖於偵訊中具結
    證稱：99年4月13日當天因為接獲父親之電話，要其拿2萬元
    現金給父親，其便於當日14時30分左右在臺中縣龍井鄉○○
    路之父親友人住處拿2萬元現金給父親等語，然依據卷附告
    訴人陳文水0000000000號行動電話之通聯紀錄顯示，其子陳
    明傳所使用之0000000000號行動電話係自當日15時3分許始
    接獲告訴人陳文水之電話，且當日於15時22分、15時49分尚
    有連續兩通之通話紀錄，由此等時間觀之，已與證人陳明傳
    所述之接獲電話時點有落差，則證人陳明傳之證述是否全然
    可採，已非無疑；縱證人陳明傳所述為真實，惟告訴人陳文
    水在下午拿到該等現金後至同日18時許進入「楓之林酒店」
    消費期間曾有其他支出，亦非無可能。另告訴人陳文水經證
    人林金盾具結證稱：曾在「逍遙閣酒店」消費期間當場借貸
    3萬元現金發放小費1萬元左右等語，惟該等發放剩下的2萬
    元是否確實還由告訴人陳文水收起放在身上，亦無相當證據
    可資憑認。再查，證人林金盾於本院審理中曾結證稱：印象
    中告訴人陳文水在「逍遙閣酒店」結帳時，手上有拿著一疊
    錢、後來還散了一地，服務人員幫忙撿起錢後，伊還幫忙把
    錢放入告訴人陳文水身上之背包裡等語；而證人陳議員即該
    「逍遙閣酒店」之服務生於本院審理時乃具結證稱：當時告
    訴人陳文水跟友人「貫仔」（即證人林金盾）、蘇先生（蘇
    進春的哥哥）一起去結帳，費用好像是1萬7千元（此部分雖
    與證人林金盾所稱之1萬8千元有1千元之差，惟並非
    本件認定之重點，附此敘明），但是告訴人陳文水堅持只要
    付1萬2千元，本來蘇先生手上拿著現金要付，後來便問告訴
    人陳文水要用現金還是簽帳，告訴人陳文水說要簽帳，蘇先
    生才把錢放進告訴人陳文水的背包裡面等語。觀諸證人陳議
    員與林金盾此部分所述，雖有究竟錢是由何人拿出來一節有
    所不同，然而就該等錢後來是被塞入告訴人陳文水身上之「
    背包」內一節乃屬相同，則告訴人陳文水所稱：當時伊身上
    的錢總共分成3疊放在褲子後方口袋裡，即與客觀事實有所
    不符而難以逕予採信。此外，被告於本院審理中稱：曾經在
    被帶到警察局後，聽聞員警向告訴人陳文水之友人確認告訴
    人陳文水身上究竟還有無現金時，聽到員警講說告訴人之背
    包經檢查後，發現裡還有2萬多元等語，此部分亦經證人袁
    建民即該員警於本院審理中到庭結證稱：「（受命法官問：
    當時你們有在陳文水的身上找一下還有無現金嗎？）因為他
    說被搶錢，我請他再把身上四處找一下，看看還有沒有錢，
    當時他身上有一個背包，我記得有在背包裡面找到2萬多元
    的現金，是誰找出來的，我已經忘記了，當時有我、被告、
    陳文水及陳文水的兩名友人都在場。」等語（參閱本院審理
    卷宗第102頁正、反面）明確；證人管銘森雖於本院審理中
    結證稱：伊當時曾檢視告訴人陳文水的右後褲袋都沒有發現
    錢，但是有在背包裡面發現1萬多元的千元鈔現金等語（參
    閱本院審理卷第46頁背面），然而此部分已與較具公正性之
    第三人即員警袁建民於本院審理中所述有所不符，是否可信
    ，已非無疑；而告訴人則遲至本院最後一次審理期間，始向
    本院稱：當天身上所帶的包包裡面有父親留下的手尾錢「1
    萬6千元」，並當場出示該放在紅包內之千元鈔票。然查，
    證人管銘森經告訴人陳文水自承係與之一起居住之人，且告
    訴人陳文水之子陳明傳亦於警詢中稱管銘森為跟父親一起居
    住的「三伯」，足見證人管銘森與告訴人陳文水關係匪淺，
    果告訴人陳文水身上被檢視尚存之現金係該等手尾錢，證人
    管銘森當無不知之理，竟於本院審理中就此部分隻字未提，
    實與常情相悖，則告訴人陳稱：在背包裡面被找出來的錢是
    其父親留給伊，而伊時時隨身攜帶的手尾錢云云，已無相關
    事證足資採信。由以上說明可知，告訴人陳文水於搭乘被告
    所駕駛之營業小客車時，身上是否果有5萬餘元的現金，已
    無確證足資佐憑，縱當天有分別自其子陳明傳及證人林金盾
    身上取得一些現金，但是仍然有可能在飲酒期間即已花費掉
    或基於其他原因而未悉數留存在身上，始會在案發後經友人
    檢視發現其身上尚有2萬餘元之結果。在此等情況下，果被
    告搶奪告訴人身上之現金，何以會連該包包內之現金不一併
    搶走，此實與常情有違，是告訴人此部分之指述，無論如何
    推論，均屬有疑。
  2.另告訴人陳文水雖一再指述被告如何在伊掏錢的過程中將錢
    搶走，再將其載至停車場棄置等情。惟告訴人陳文水係自99
    年4月13日中午或下午即開始飲酒，嗣後又在當日18時許進
    入「楓之林酒店」繼續飲酒，復於23時許離開該酒店再前往
    「逍遙閣酒店」飲酒至翌日凌晨靠近1時許始搭車離去一節
    ，已如上述，而告訴人陳文水於經友人尋獲並帶回警察局後
    經員警於當日凌晨5時49分施以酒精濃度之測試，其呼氣酒
    精濃度高達每毫升1.05之數值一節，有酒測紀錄附於黑色有
    編號警卷第35頁可考，以該等酒精濃度測試結果往回推算，
    告訴人陳文水於凌晨1時許之酒精濃度當屬更高，員警袁建
    民亦於本院審理時具結證稱：當天尋獲告訴人陳文水時，告
    訴人陳文水很醉，伊便要其友人將之先帶回去，等酒醒了再
    來派出所製作筆錄等語，足徵告訴人陳文水於案發時，其意
    識狀態有明顯因飲酒導致不若一般正常人之清晰，則以該等
    酒醉狀態是否可以清楚記憶在自己身上發生何事，已非無疑
    。告訴人陳文水雖於本院審理中稱：當天自己雖然喝很多，
    但是意識還是很清楚等語。惟告訴人陳文水於「逍遙閣酒店
    」結帳時，筆一直拿不住，才由證人林金盾代簽，且於離去
    前還曾因腳軟而在逍遙閣酒店大廳摔了一跤，並需勞煩證人
    林金盾、陳議員一起將之攙扶外出搭乘計程車等節，業經證
    人林金盾、陳議員於本院審理時結證明確，以告訴人當時連
    持筆簽本票的能力都已付諸闕如，走路還會腳軟跌倒而待人
    攙扶始得行走之情觀之，告訴人陳文水當時實已飲酒至爛醉
    ，應屬可信。證人林金盾、戴惠群、管銘森雖於本院審理中
    證稱：告訴人陳文水搭車時、在路邊被找到時的意識應該還
    算清醒等語，惟經本院於審理期間當庭勘驗告訴人陳文水於
    凌晨2時43分許許以手機接受警方定位協尋時之說話語氣，
    顯然有斷斷續續、有一點口吃之現象，且在電話中無法具體
    描述所在位置，只能觀察附近之挖土機、紅綠燈及施作工程
    工地而為陳述，並向警察表明自己酒醉看不到路等情，有本
    院勘驗筆錄附於審理卷第104頁可資佐證；再者，本院依據
    卷附告訴人陳文水所持用之0000000000號行動電話通聯紀錄
    發現告訴人陳文水於99年4月14日當日凌晨2時12分許撥打證
    人管銘森之電話前，曾有在凌晨1時9分、1時12分、1時29分
    、1時39分、1時53分，分別撥打證人蔡素芝所持用之000000
    0000號行動電話共計5通，且通話時間分別為176秒、6秒、
    15秒、193秒、8秒之紀錄，惟經本院於審理時當庭就此部分
    相關情節詢問告訴人陳文水時，告訴人陳文水乃稱：不記得
    在打給證人管銘森之前是否曾經打過其他電話，如果有也是
    打給女友即證人蔡素芝，但是到底講了哪些話已經不記得了
    ，不然應該就是告知證人蔡素芝說伊要回去了等語。由此益
    徵告訴人陳文水於99年4月14日凌晨1時許，已因飲酒至爛醉
    而無法確切記憶當時究竟發生何事。證人蔡素芝就此雖於本
    院審理中、受命法官依職權詢問時結證稱：99年4月14日當
    天凌晨時分確曾接到告訴人陳文水所撥打之電話，電話中告
    訴人陳文水有一再表示坐計程車被司機搶錢並丟在不明處所
    之事，伊因為很不高興告訴人陳文水這樣喝酒，所以都沒有
    接電話，而是在告訴人陳文水留話後收聽語音信箱的留言才
    知道，但是伊以為告訴人陳文水在開玩笑，所以並未加以理
    會等語。然而，證人蔡素芝既係告訴人陳文水關係親密之女
    友，果告訴人陳文水電告遭搶之事，要無在告訴人陳文水連
    打5通電話之情形下仍不加以理會之理。且觀諸證人蔡素芝
    於偵查中係結證稱：「（檢察官問：99年4月14日凌晨陳文
    水有無打電話給你？）有，當天他打給我叫我去載他，但我
    不想去載他，因為我與他有發生口角，除此之外沒有說其他
    事。他原本是去楓之林，再去逍遙閣，陳文水是在逍遙閣打
    電話叫我去載他，但我沒有答應。」、「（當天陳文水有無
    跟你說他有被人搶的事？）是當天上午接近中午時我才確定
    他有被搶，因為我去他家看他……」等語。經本院於審理期
    間依職權向中華電信股份有限公司查詢證人蔡素芝所持用之
    0000000000之通話明細表（此等涉及通話費用明細之帳單會
    經電信公司保留較長之時間）核閱後發現，告訴人陳文水雖
    曾於99年4月13日當天持用0000000000號行動電話與證人蔡
    素芝聯繫過，惟聯絡之時間點最後一通係在當天22時15分，
    依上開說明，斯時告訴人陳文水應該仍然在「楓之林酒店」
    飲酒消費，佐以被告曾於本院審理中結證稱：當天曾經打電
    話給證人蔡素芝央求將伊從「楓之林酒店」載回家等語，顯
    然證人蔡素芝所講述之通話內容均係告訴人陳文水仍在「楓
    之林酒店」時之事情，亦即證人蔡素芝於偵查中並未誠實說
    明在99年4月14日凌晨時分曾否與被告電話聯繫之事，並直
    至本院審理中經受命法官訊問時，始稱：4月14日凌晨曾經
    接到告訴人的電話但是沒有接等語。則證人蔡素芝就此等重
    要事項竟未為完全之陳述，甚至未曾告知告訴人陳文水（否
    則陳文水要無在本院受命法官就此初次詢問時稱：不記得打
    給證人蔡素芝講什麼內容等語），是其後來於本院證述關於
    上揭5通凌晨時分由告訴人陳文水撥打之電話內容是在講述
    遭計程車司機搶劫之事之可信性即大受打擊。再者，證人蔡
    素芝客觀上確實曾接獲告訴人陳文水於99年4月14日凌晨1時
    許所撥打之上開5通電話，惟證人蔡素芝竟然以為告訴人陳
    文水在開玩笑，益徵證人陳文水當時已飲酒至爛醉狀態，否
    則親密為女友之證人蔡素芝豈有對此等話語之內容當之為兒
    戲未加以理會？由此等說明在在可知，告訴人搭乘被告所駕
    駛之營業小客車時，其意識狀態顯然不佳，其記憶因酒醉導
    致有錯亂之情形，即不無可能。
  (三)再由被告下列行止觀之，亦與一般搶奪他人財物後之行徑並
    不相當：
  1.本件被告自98年11月13日起即加入永隆無線電台，為該計程
    車行之叫車編號「885」之計程車司機，而該永隆無線電台
    的確有與上揭「逍遙閣酒店」配合叫車事宜，當排班司機搭
    載客人時，逍遙閣即登記計程車之叫車編號，當乘客上車後
    ，每一車次逍遙閣可收取新台幣30元之費用，該永隆無線電
    台並按月依登記之車次結算總應給付予逍遙閣酒店之金額等
    情，業經永隆無線電台於100年3月16日中市永電字第10001
    號函覆本院在案（參閱本院審理卷宗第77-2頁），已如前所
    述，此實與一般常情不相違背而堪為採信。而被告本次駕駛
    營業小客車搭載告訴人陳文水時，曾經逍遙閣酒店之服務人
    員對之為叫車號之登記一節，亦經證人陳議員於本院審理時
    到院具結證述明確，復有被告所提出之記載有「4月13日、
    12：50、885、1（人）、文水」字樣之前後連續之「永隆無
    線」登記簿冊影本附卷可稽（參閱本院審理卷宗第88頁）。
    則以被告之叫車代號乃登記在該永隆無線電台有案之情形觀
    之，被告並非至愚之人，自無不知若對乘客為任何不法行為
    ，將因而即時遭人循線查獲之可能而貿然犯案。
  2.又被告於案發後確實又返回該逍遙閣酒店參與排班，並於員
    警袁建民偕同告訴人陳文水一同前往逍遙閣酒店時，自行向
    員警陳稱就是由伊搭載在場之告訴人陳文水等節，亦經證人
    陳議員、袁建民於本院審理時到庭證述屬實，若被告確曾於
    案發時點搶奪告訴人陳文水身上金額多達數萬元之現金，實
    可逕行逃之夭夭，無需再回到逍遙閣酒店參與載客排班，而
    增加被查獲之風險。是由被告再度回到酒店現場排班載客，
    並逕自向員警陳稱就是由其搭載該告訴人陳文水之行止觀之
    ，顯然不若甫為搶奪他人財物之人之所為。
  3.再者，被告確實如其所辯之曾在99年4月14日凌晨1時許前後
    ，前往臺中市○○區○○路52-16號對面停車場附近之三合
    院內民宅詢問有無家人飲酒夜歸搭車之情形一節，業經證人
    陳燕於本院審理時到庭節證稱：自己確實係居住在紅色無編
    號警卷第18頁所示之停車場旁民宅內之人，記得曾有一天晚
    間，有人在外面叫「歐巴桑、歐巴桑，那裡有個喝酒醉的人
    ，要不要去看看？」，伊回稱不認識該人，也不敢在那麼晚
    的時間去看到底發生何事等語明確，堪信被告所辯屬實，若
    被告確實搶走告訴人陳文水身上之金錢，實無在當下還前往
    附近民宅詢問有無家人酒醉搭車之事之必要與可能。
  (四)此外，告訴人陳文水自承坐在被告所駕駛之營業小客車上時
    ，曾自左前方褲子口袋拿出行動電話手機出來撥打，而被告
    於本院審理中亦供承當天告訴人陳文水欲付錢下車，因為找
    不到錢，所以有拿出行動電話撥打之情形等語在卷，此亦核
    與卷附告訴人陳文水持用之0000000000號行動電話之通聯記
    錄所顯示之於99年4月14日凌晨1時9分有達176秒（近3分鐘
    ）之通聯記錄、緊接著在同日凌晨1時12分許有6秒之通聯記
    錄之情形尚屬吻合而堪可採認。（至該等時間雖與上述監視
    器錄影帶所拍攝到被告駕車離去時行經臺中市○○區○○路
    、永春北路口之時間為當日凌晨1時7分34秒有所不符，表面
    上依此等事證觀之，告訴人陳文水在被告所駕駛之營業小客
    車上尚未撥打電話給證人蔡素芝，惟一般監視器之時間未必
    均準確到與中原標準時間相符，有些許之誤差亦屬常情，本
    院認在事隔1年以後之審判時再進行此部分校正之查詢，亦
    可能因該等監視器之誤差已與案發時有所不同，況告訴人已
    於本院審理中結證稱當時坐在被告之車輛上時曾經拿出電話
    來撥打電話一事無誤，故無再予以調查之必要，附此敘明。
    ）是果被告確實有搶奪告訴人陳文水身上之現金，豈有不將
    該行動電話一併予以奪走，而逕將該行動電話留置在告訴人
    陳文水身上，徒增遭告訴人即時報案而被查獲之風險？
  (五)再者，本件告訴人陳文水下車之處所、遭尋獲之位置確實在
    其位於臺中市○○區○○路52之62號住處天母大樓附近，有
    蒐證相關位置圖在卷可稽，均詳如前述，果被告真有搶劫告
    訴人陳文水身上之現金，大可將告訴人陳文水載至更遠、或
    更不容易求救的地方予以棄置，此非僅只可以增加被害人求
    救之困難，復可降低犯案行為人立即遭查獲之風險；惟被告
    竟將告訴人陳文水留置在距離告訴人陳文水住處相當近的停
    車場內，由此更難認被告確實有如告訴人陳文水所指述之犯
    行存在。
  (六)是綜上所論，本件告訴人陳文水對被告犯行之指述已因金錢
    來源、金額、置放位置部分之陳述有所瑕疵，且告訴人陳文
    水於案發時已明顯飲酒至泥醉，已詳如前述分析內容，則其
    就事物之記憶極有可能在酒精之作用力下產生現實、虛幻分
    不清之結果，本院對其所為關於被告搶奪其錢財、並對其加
    以傷害之情節之指述，實礙難在別無其他積極事證足資佐認
    之情形下逕為採信。另一方面，被告於本案否認犯行之辯解
    非但一一經查證確實屬實，且其行為模式依前所述，亦均與
    犯案行為人犯後之行止大相逕庭，則在公訴人別無舉出其餘
    相關事證足資認定被告確實有搶奪告訴人陳文水錢財之犯行
    之情形下，顯然被告亦無動機將告訴人陳文水以足以造成身
    體傷害之方式拖出計程車外，而致告訴人身受上揭傷勢。反
    觀告訴人當時已飲酒至泥醉狀態，走路甚且有跌到、需人攙
    扶之現象，顯然告訴人應係於被告要求其下車時，因身體失
    去平衡而摔倒致傷，是本院亦無從單據告訴人陳文水單方指
    述即遽認被告有其所指述之傷害犯行存在，應屬甚明。
六、綜據前述，本院實難單憑告訴人陳文水單方面具有瑕疵而無
    存令本院形成確信之指述，在別無其他積極事證足資佐憑之
    情況下，認定被告有何公訴人所指之搶奪、傷害犯行，揆諸
    首開二、關於事實認定及採證原則之說明，本件要屬不能證
    明被告犯罪，應為被告無罪之諭知，以免冤抑。
據上論斷，應依刑事訴訟法第301條，判決如主文。
本案經檢察官陳雅瑩到庭執行職務。
中    華    民    國    100    年    4    月    28    日
              刑事第十一審判庭  審判長法  官  林慧英
                                      法  官  江奇峰
                                      法  官  林學晴
以上正本證明與原本無異。
如不服本判決應於收受判決後10日內向本院提出上訴書狀，並應
敘述具體理由；其未敘述上訴理由者，應於上訴期間屆滿後20日
內向本院補提理由書（均須按他造當事人之人數附繕本）「切勿
逕送上級法院」。
                                      書記官  簡雅文
中    華    民    國   100    年    4     月    28    日